【裁判字號】    96,交聲,647
【裁判日期】    970128
【裁判案由】    聲明異議
【裁判全文】
臺灣臺南地方法院交通事件裁定         96年度交聲字第647號
原處分機關  交通部公路總局嘉義區監理所臺南監理站
異議人即受
處分人      甲○○
上列受處分人因違反道路交通管理處罰條例案件，對於交通部公
路總局嘉義區監理所臺南監理站，民國96年7月19日所為之裁決
處分（處分案號：嘉監南字第裁74-S00000000號），聲明異議，
本院裁定如下：
      主  文
原處分撤銷。
甲○○不罰。
      理  由
一、原處分意旨略以：異議人即受處分人甲○○（下稱異議人）
    駕駛車號1673-JR號自用小客車，於民國96年5月2日晚間18
    時30分許，在臺南市○區○○路與小東路口處，肇事致人受
    傷而逃逸，經臺南市警察局第一分局車禍處理小組警員 (下
    稱舉發機關)予以製單舉發，嗣原處分機關即交通部公路總
    局嘉義區監理所臺南監理站，以異議人違規事實明確，依道
    路交通管理處罰條例（下稱處罰條例）第62條第3項、第4項
    、第67條第3項 (原處分漏載第62條第3項、第67條第3項條
    文)之規定，裁處異議人罰鍰新台幣6000元，吊銷駕駛執照
    ，一年內禁考等語。
二、本件聲明異議意旨略以：異議人當時，並不知車輛發生撞擊
    ，不知發生肇事，並無逃逸之犯意，為此聲明異議，請求撤
    銷原處分等語。
三、按汽車駕駛人駕駛汽車肇事致人受傷或死亡者，應即採取救
    護措施及依規定處置，並通知警察機關處理，不得任意移動
    肇事汽車及現場痕跡證據，違反者處3000元以上9000元以下
    罰鍰；駕駛人肇事致人受傷而逃逸者，吊銷其駕駛執照；汽
    車駕駛人，曾依本條例其他各條規定吊銷駕駛執照者，一年
    內不得考領駕駛執照，處罰條例第62條第3項、第4項，第67
    條第3項，分別定有明文。又按發生道路交通事故，駕駛人
    或肇事人應先為下列處置：
      一、事故地點在車道或路肩者，應在適當距離處豎立車輛
          故障標誌或其他明顯警告設施，事故現場排除後應即
          撤除。
      二、有受傷者，應迅予救護，並儘速通知消防機關。
      三、發生火災者，應迅予撲救，防止災情擴大，並儘速通
          知消防機關。
      四、不得任意移動肇事車輛及現場痕跡證據。但無人傷亡
          且車輛尚能行駛，或有人受傷且當事人均同意移置車
          輛時，應先標繪車輛位置及現場痕跡證據後，將車輛
          移置不妨礙交通之處所。
      五、通知警察機關。但無人受傷或死亡且當事人當場自行
          和解者，不在此限。
    道路交通事故處理辦法第3條，亦有明文。
四、復按違反行政法上義務之行為非出於故意或過失者，不予處
    罰，行政罰法第7條第1項，亦有明文。
五、本院審酌：
  (一)異議人駕駛車號1673-JR號自用小客車，於96年5月2日晚間
    18時30分許，在臺南市○區○○路與小東路口處，肇事致人
    受傷後未停留於肇事現場，經舉發機關予以製單舉發，嗣原
    處分機關依處罰條例第62條第3項、第4項、第67條第3項之
    規定，裁處異議人罰鍰6000元，吊銷駕駛執照，一年內禁考
    乙節，有：
    原處分機關裁決書。
    舉發違反道路交通管理事件通知單。
    本院依職權調閱之96年度偵字第10326號卷
    等件為證，且為異議人所不否認，此部分事實當可認定。
  (二)本件肇事異議人車輛與被害人陳育琪機車發生碰撞之碰撞點
    ，在異議人甲○○車輛之正後方保險桿塑膠護蓋與被害人陳
    育琪機車右前車頭處，且異議人甲○○保險桿塑膠護蓋，僅
    有1個點狀型的小擦痕，業據被害人陳育琪於警詢中供述明
    確，且有車損照片數張附於本件所涉刑案警卷（編號10、11
    、12、16、18、19、20等）可證。是以，既然車禍發生在被
    告車輛後方，且發生之碰撞極其輕微，異議人辯稱：不知發
    生車禍等語，即屬可能，而異議人因本件肇事所涉過失傷害
    與肇事逃逸罪部分，經檢察官於96年度偵字第10326號案為
    不起訴處分，此亦有該案卷證附卷可稽。
  (三)異議人於舉發所示時地，既不知其車輛與被害人之車輛發生
    撞擊，亦不知被害人受有傷害之事實，依此即難認為異議人
    該當處罰條例第62條第4項逃逸之違規行為。再本件異議人
    肇事當時，於車道上正常行駛，並未違反任何交通安全規則
    ，此亦有上揭刑事案件卷宗可稽，其駕駛行為既無過失，且
    不知發生肇事，即難要求異議人停留於肇事現場，依處罰條
    例第62條第4項之規定處置。綜上所述，足認本件異議人就
    本件肇事致被害人受傷後離去現場之行為，並無任何故意或
    過失可言，即難依上揭條文予以處罰。
  (四)綜上所述，原處分機關依處罰條例第62條第3項、第4項及第
    67條第3項之規定，裁處異議人罰鍰6000元，吊銷駕駛執照
    ，一年內禁考，即有違誤，異議人之異議為有理由，本件原
    處分應予撤銷，並為異議人不罰之諭知。
六、據上論斷，應依道路交通案件處理辦法第20條，裁定如主文
    。
中    華    民    國    97    年    1     月    28    日
                        交通法庭法  官  蔡直青
以上正本證明與原本無異。
如不服本裁定，應於收受送達後5日內向本院提出抗告狀。（應
附繕本）
                                書記官  劉鴻瑛
中    華    民    國    97    年    2     月    1     日


司法院資訊處製作；財團法人民間司法改革基金會備份。
